臺灣高等法院高雄分院刑事判決
110年度上訴字第1051號
上  訴  人  
即  被  告  王致皓



              （現另案於法務部矯正署高雄第二監獄執行中）
選任辯護人  邱國逢律師(法扶律師)
上列上訴人因毒品危害防制條例案件，不服臺灣高雄地方法院11
0年度訴字第249號，中華民國110年10月21第一審判決（起案號
：臺灣高雄地方檢察署109年度毒偵字第3443號、109年度偵字第
24242號），提起上訴，本院判決如下：
    主  文
上訴駁回。
    理  由
一、審理範圍：
　　按刑事訴訟法第348條規定：「（第1項）上訴得對於判決之
    一部為之。（第2項）對於判決之一部上訴者，其有關係之
    部分，視為亦已上訴。但有關係之部分為無罪、免訴或不受
    理者，不在此限。（第3項）上訴得明示僅就判決之刑、沒
    收或保安處分一部為之。」，本案原審判決後，被告王致皓
    不服就原判決關於販賣第二級毒品未遂罪之刑提出上訴，且
    於本院審理中言明：僅針對販賣第二級毒品未遂罪量刑部分
    上訴等語（詳本院卷第75、102頁）。參酌前開條文之立法
    理由：「為尊重當事人設定攻防之範圍，並減輕上訴審審理
    之負擔，容許上訴權人僅針對刑、沒收或保安處分一部提起
    上訴，其未表明上訴之認定犯罪事實部分，則不在第二審之
    審判範圍」。因此，本件上訴範圍只限於原審判決販賣第二
    級毒品未遂罪之刑部分，至於原審判決其他部分，則非本院
    審理範圍。又因被告僅針對原審判決關於販賣第二級毒品未
    遂罪之刑量刑部分，提起上訴，故本院僅能以原審判決所認
    定販賣第二級毒品未遂罪之犯罪事實為基礎，審查原審量刑
    及其所裁量審酌之事項，是否妥適，先予說明。　　
二、原審判決認定之犯罪事實及罪名：　　
㈠、原審經審理後，認定上訴人即被告王致皓（下稱被告）之犯
    罪事實為：「王致皓明知甲基安非他命係毒品危害防制條例
    第2條第2項第2款所列管之第二級毒品，不得非法持有、販
    賣，竟意圖營利而基於販賣第二級毒品之犯意，於民國109
    年11月11日23時前某時許，在不詳處所，利用其所有門號00
    00000000號手機（廠牌、IMEI碼，詳如原判決附表編號5所
    示）做為聯絡工具，連結網際網路登入通訊軟體「Grindr」
    （下稱「Grindr」），以暗示販賣第二級毒品甲基安非他命
    之暱稱「可幫調看自介非詐騙」，於自介中刊登「現場看到
    東西試用後正常才收費」，吸引想購買毒品之不特定第三人
    見其暱稱及自介後與其聊天。適於109年11月11日23時許，
    高雄市政府警察局三民第一分局三民派出所員警執行網路巡
    邏勤務時發現上述販賣毒品之訊息內容，而與王致皓攀談詢
    問價格；王致皓復於同年月24日10時許，以「Grindr」暱稱
    「Hifun now vers」主動傳送「哈囉，我是之前要給你微信
    的，你要調東西的，那個帳號沒用勒！」之訊息給喬裝買家
    之員警，兩人之後即以通訊軟體「微信」（下稱「微信」）
    聯繫，達成以新臺幣（下同）5000元之價格交易甲基安非他
    命2公克之合意，並相約於高雄市三民區九如一路與平等路
    口之「麥當勞」交易；嗣於同日（24日）18時51分許，喬裝
    買家之員警至約定之麥當勞後，再依王致皓指示，前往高雄
    市三民區九如一路790號奇異果商旅R樓903房，員警進入房
    間後，王致皓將甲基安非他命1包（毛重2.25公克，檢驗前
    淨重1.755公克，檢驗後淨重1.735公克）交給喬裝買家之員
    警，並向原警收受5000元價金，員警隨即表明身份，進而會
    同其他員警當場逮捕王致皓，交易因而未遂，並扣得如附表
    所示之物，而查知上情。」。
㈡、所犯罪名：
　　核被告所為，係犯毒品危害防制條例第4條第6項、第2項之
    販賣第二級毒品未遂罪。
三、刑的加重減輕事由：
㈠、關於刑法第47條第1 項累犯加重部分
　1.被告前因持有毒品案件，經原審法院以108年度簡字第1636
    號判決有期徒刑3月確定；又因施用毒品案件，經臺灣橋頭
    地方法院109年度簡字219號判處有期徒刑2月，經接續執行
    ，於109年3月31日入監執行，嗣於109年7月1日易科罰金執
    行完畢等情，有臺灣高等法院被告前案紀錄表在卷可查，被
    告於受有期徒刑執行完畢後，5年以內故意再犯本案販賣第
    二級毒品未遂罪之有期徒刑以上之罪，為累犯。
　2.司法院釋字第775 號就刑法第47條第1 項關於累犯規定為解
    釋後，就構成累犯者是否加重其最低本刑，須考量行為人對
    刑罰反應力是否薄弱及有無特別惡性，以避免行為人所受刑
    罰超過其所應該負擔的罪責，使其人身自由因此遭受「罪刑
    不相當」的過苛侵害。而在判斷行為人是否對刑罰反應力薄
    弱及有無特別惡性時，應綜合審酌行為人前、後案的犯罪類
    型、行為態樣是否相同或類似；前案執行完畢與後案發生之
    時間相距長短；前案是故意或過失所犯；前案執行是入監執
    行完畢，或是易科罰金、易服社會勞動而執行完畢；前、後
    案對於他人生命、身體、財產等法益侵害情形如何等事項而
    為判斷。因此，行為人前後所犯各罪類型、罪名是否相同或
    罪質是否相當，雖為是否加重其最低本刑的考量因素之一，
    但並無絕對且必然的關連性存在（最高法院109年度台上字
    第5044號刑事判決可作為參考）。
　3.被告及辯護人雖然主張：被告構成累犯的案件，與其本案犯
    行之罪質並不相同、犯罪型態各異，難以認定被告有特別惡
    性，應不需依累犯規定加重其刑等語。然而，被告上述構成
    累犯之施用、持有第二級毒品案件，甫於109年7月1日執行
    完畢（先經入監執行，後以易科罰金方式執行完畢），被告
    卻未能知道警惕、避免再犯，相隔僅約4月即又犯下法定刑
    更高之本案之販賣毒品犯行，衡酌上開被告所犯前罪與本案
    所犯之犯罪類型、態樣、手段、所侵害法益、責任非難程度
    及犯罪時間，再斟酌被告所反應之人格特性，暨罪刑相當原
    則及相關刑事政策，並依司法院大法官第775號解釋意旨為
    整體評價裁量後，認尚不生被告以累犯所處之刑罰超過其所
    應負擔罪責，人身自由因此遭受過苛侵害之情形。被告及辯
    護人以上述理由請求不依刑法第47條第1 項規定加重其刑，
    並不可採。
　4.因此，本件被告所犯販賣第二級毒品未遂罪，除法定本刑為
    無期徒刑部分，依法不得加重其刑外，其餘部分仍均依刑法
    第47條第1 項規定加重其刑。
㈡、關於刑法第25條第2項未遂犯減輕部分：
　　按未遂犯之處罰，以有特別規定者為限，並得按既遂犯之刑
    減輕之，刑法第25條第2項定有明文。查被告前揭販賣第二
    級毒品行為，已著手於販賣行為之實施，惟因員警喬裝買家
    ，自始不具購買毒品之真意，其犯罪屬未遂，所生損害較既
    遂犯為輕，爰依刑法第25條第2項之規定，按既遂犯之刑減
    輕之。
㈢、關於毒品危害防制條例第17條第1 項規定部分：
　1.犯毒品危害防制條例第4條至第8條之罪於偵查及歷次審判中
    均自白者，減輕其刑，毒品危害防制條例第17條第2項定有
    明文。依其修正立法理由觀之，係為使刑事案件儘速確定，
    鼓勵被告認罪，並節省司法資源，苟行為人於偵查及審判中
    均對自己之犯罪事實全部或主要部分為肯定供述之意，即符
    自白減刑要件。
　2.查被告就前揭販賣第二級毒品未遂之犯罪事實，於偵查及原
    審審理中均有自白，此有各該筆錄在卷可稽（被告就原審犯
    罪事實部分並未上訴，自堪認符合「於偵查及歷次審判中均
    自白」之要件），是被告符合前開規定，應予減輕其刑。
㈣、關於毒品危害防制條例第17條第2 項規定部分：
　1.犯毒品危害防制條例第4條至第8條、第10條或第11條之罪，
    供出毒品來源，因而查獲其他正犯或共犯者，減輕或免除其
    刑，毒品危害防制條例第17條第1項定有明文。而其所稱「
    供出毒品來源，因而查獲其他正犯或共犯者，減輕或免除其
    刑」，係指被告供出毒品來源之有關資料，諸如前手之姓名
    、年籍、住居所、或其他足資辨別之特徵等，使調查或偵查
    犯罪之公務員知悉因而對之發動調查或偵查並破獲者而言。
　2.被告於員警查獲時即向警方供稱本案之甲基安非他命係向「
    美美der」購買，並提供渠等之對話紀錄供員警查證，有被
    告之警詢筆錄及對話紀錄可稽（見警卷第11-14、59-67頁、
    原審卷第49-50頁），且經原審就本案是否有因被告供述而
    查獲毒品來源「美美der」乙節函查，經臺灣高雄地方檢察
    署110年9月13日雄檢榮為109偵24242字第1100058496號函覆
    略以：「...高雄市政府刑事警察大隊因王致皓之供述而查
    獲上游陳奕安即IMESSAGE暱稱「美美der」，並於110年8月1
    2日移送本署... 」（見原審卷第143頁），並有臺灣高雄地
    方檢察署110年度偵字第17095、22662、23490號起訴書附卷
    可佐（本院卷111至113頁），故堪認本案有因被告供出毒品
    來源，因而查獲其他正犯或共犯之情，就被告就販賣第二級
    毒品未遂犯行，依毒品危害防制條例第17條第1項規定減輕
    其刑。
㈤、因此，被告所涉販賣第二級毒品未遂犯行，有刑法第47條第1
     項的加重事由（無期徒刑部分依法不加重），並同時有刑
    法刑法第25條第2項、毒品危害防制條例第17條第2項、同條
    第1 項的減輕事由，應依刑法第71條第1 項、第70條規定，
    先加重後遞減輕其刑。　　
四、上訴駁回之理由：　　
㈠、原審認被告犯罪之罪證明確，因而適用相關規定，審酌被告
    應知毒品對於人體身心健康之危害性，且對社會治安亦有相
    當危害，依法不得販賣，卻仍圖不法利益，欲販賣予他人施
    用，危害他人身體健康及社會秩序匪淺，所為實屬不該；審
    酌被告坦承犯行之犯後態度，兼衡其販賣毒品之種類、對象
    、次數，及扣案之第二級毒品甲基安非他命未流入市場，於
    第三人取得前即遭警查獲，暨參以其自陳高職畢業之智識程
    度、現為美容美髮業，每月收入約2萬元之經濟狀況、未婚
    無小孩需扶養等一切情況，量處有期徒刑2年。
㈡、經核原審判決已具體審酌關於刑法第57條科刑等一切情狀，
    在罪責原則下適正行使其量刑之裁量權，客觀上並未逾越法
    定刑度，亦與罪刑相當原則無悖，難認有逾越法律所規定之
    範圍，或濫用其裁量權限之違法情形。被告上訴意旨為：1.
    原判決適用累犯之規定予以加重其刑，應有不當；2.被告坦
    承犯罪事實，犯後態度良好，且被告是在同志網站上經查獲
    ，應考量被告是想找人一起施用毒品，才為本案之販賣毒品
    犯行的動機、目的；且本案涉及交易安非他命驗後淨重1.73
    5公克，交易金額僅5000元，又被告從小為單親由父親扶養
    ，現父親年邁，由上訴人提供生活費用，原審量刑過重，請
    從輕量刑等語。惟，被告應適用刑法第47條第1 項規定加重
    其刑，已據本院說明如上；又按法院為刑罰裁量時，除應遵
    守平等原則、保障人權之原則、重複評價禁止原則，以及刑
    法所規定之責任原則，與各種有關實現刑罰目的與刑事政策
    之規範外，更必須依據犯罪行為人之個別具體犯罪情節、所
    犯之不法與責任之嚴重程度，以及行為人再社會化之預期情
    形等因素，在正義報應、預防犯罪與協助受刑人復歸社會等
    多元刑罰目的間尋求平衡，而為適當之裁量。再者，關於刑
    之量定，係實體法賦予法院得依職權裁量之事項，若是已經
    以行為人之責任為基礎，審酌刑法第57條各款所列事項而未
    逾越法律所規定之範圍，或濫用其權限，即不得任意指摘為
    違法或不當。本件原審判決就被告為量刑時，已依上揭規定
    審酌量刑各項情狀，並詳為說明斟酌被告販賣毒品之危害性
    、販毒金額、對象人數、未遂之危害程度、坦承犯行之犯後
    態度、學經歷及家庭狀況等一切情狀，復衡以被告除前述構
    成累犯之前科外（累犯部分不另評價），尚另因販賣第二級
    毒品（6罪）及轉讓禁藥（1罪）案件，經原審法院於109年6
    月30日以109年度訴緝字第27號判處應執行有期徒刑7年2月
    ，於109年8月4日確定【不構成累犯】，有上述臺灣高等法
    院被告前案紀錄表可以佐證，理應更知悉體會毒品對於人體
    身心健康之危害性，及對社會治安之莫大危害，然被告竟為
    謀「不法之利益」，再為本案之販賣第二級毒品未遂犯行，
    實有可議，當無以家境問題或其本身亦有為施用毒品而合理
    化其犯罪動機、目的，甚以此請求輕判，則本院認原審綜合
    各項量刑事由判處被告有期徒刑2年，尚無過重之處，亦未
    逾越法定刑度，又未濫用自由裁量之權限，亦無明顯過重而
    違背比例原則、重複評價禁止原則或公平正義之情形，所為
    量刑應屬允當，尚無有何應撤銷之事由可言。被告以上述事
    由主張原審量刑過重，純屬其個人主觀對法院量刑之期盼與
    意見，不足認原審判決之量刑有何違法、不當。綜上，被告
    上訴意旨所指各情，經核俱無理由，應予駁回。
據上論結，應依刑事訴訟法第368條，判決如主文。
本案經檢察官黃嬿如提起公訴，檢察官劉玲興到庭執行職務。
中　　華　　民　　國　　111 　年　　3 　　月　　3 　　日
                   刑事第三庭  審判長法  官  吳進寶  
                                     法  官  方百正                                           法  官  陳億芳
以上正本證明與原本無異。
如不服本判決應於收受本判決後20日內向本院提出上訴書狀，其
未敘述上訴理由者，並得於提起上訴後20日內向本院補提理由書
狀（均須按他造當事人之人數附繕本）「切勿逕送上級法院」。
中　　華　　民　　國　　111 　年　　3 　　月　　3 　　日
                                     書記官  陳慧玲
附錄本判決論罪科刑法條：
《毒品危害防制條例第4條第2項、第6項》
製造、運輸、販賣第二級毒品者，處無期徒刑或10年以上有期徒
刑，得併科新臺幣1千5百萬元以下罰金。
前五項之未遂犯罰之。